【裁判字號】    88,易緝,280
【裁判日期】    890217
【裁判案由】    詐欺
【裁判全文】
臺灣臺北地方法院刑事判決                        八十八年度易緝字第二八號
    公  訴  人  臺灣臺北地方法院檢察署檢察官
    被      告  乙○○
右列被告因詐欺案件，經檢察官提起公訴（八十四年度偵緝字第七Ｏ三號）及移送併
辦（八十五年度偵字第七一二二號），本院判決如左：
    主  文
乙○○意圖為自己不法之所有，以詐術使人將本人之物交付，累犯，處有期徒刑壹年
肆月。
    事  實
一、乙○○曾因違反麻醉藥品管理條例案件，經台灣板橋地方法院判處有期徒刑四月
    確定，並於八十二年一月十五日執行完畢，猶不知悔改，復意圖為自己不法之所
    有，於八十二年十月、十一月間，向友人甲○○誆稱欲代其辦理購買位於台北縣
    新莊市○○路○段一二七巷六號三樓之房屋暨座落之土地之過戶事宜，致甲○○
    信以為真，陷於錯誤，乃在乙○○位於台北市○○街之公司內，交付如附表一所
    示之支票四紙，金額共計新台幣（下同）五百三十萬元予乙○○，供其代為給付
    買賣價金之用，詎乙○○於取得上揭價金後，竟以自己之名義於八十二年十一月
    十日與上揭房地不知情之出賣人翁國榮簽訂買賣契約，且除將上揭票款中之三百
    八十萬元交付翁國榮外（按上揭房地買賣總價為八百八十萬元，買賣雙方約定扣
    除已存貸款五百萬元，僅須繳付現金三百八十萬元予出賣人），餘款則均供己花
    用，並於八十二年十二月一日將上揭房地過戶至其個人名下，再於八十四年六月
    十六日將上揭房地轉售予不知情之林玉娟，所得價款（扣除貸款）二百六十萬元
    亦供己花用殆盡。嗣甲○○察覺有異，向地政機關查閱土地暨建物謄本，始查知
    上情。
二、案經甲○○訴由台灣台北地方法院檢察署檢察官偵查起訴。
    理  由
一、訊之被告乙○○矢口否認有詐欺犯行，辯稱：告訴人甲○○確有拿附表所示之四
    紙支票給伊，但伊有還她一百萬元，是甲○○在給付上揭房地之訂金後後悔，乃
    同意借錢予伊購買房地，出售房地之錢均被伊之配偶拿走云云。惟查：
    （一）、告訴人確有給付如附表所示之總金額五百三十萬元之四張支票予被告，
            並分別經被告本人或持交翁國榮、謝小嬌（被告之妹）、施建全（被告
            之友人）提示兌付一情，業據被告供承不諱，且有支票影本四紙附卷可
            憑。而依卷附被告與翁國榮就上揭房地所簽訂之買賣契約書第二條所示
            ，被告應給付予翁國榮之買賣價金，扣除貸款五百萬元外，僅為三百八
            十萬元，顯較告訴人交付予被告之票款金額為低，苟告訴人確係應被告
            購屋之需而借款予被告，焉有交付高於買賣價金之金額予被告之理？且
            訊之被告並供稱附表編號四所示交付予施建全之支票，係供返還借款及
            調現使用等語，亦與購屋款無涉，是被告辯稱上揭票款係購屋之借款云
            云，殊屬可疑。至被告雖供稱曾返還一百萬元予告訴人云云，惟此部分
            既未提出具體事證以實其說，並經告訴人否認，自不足採。
    （二）、證人施建全證稱：之前伊有帶被告及告訴人去看板橋市○○路之房子，
            當時有說是告訴人要買的，但後來告訴人不喜歡那房子，伊再介紹新莊
            的房子給被告等語（詳八十四年度偵緝字第七Ｏ三號偵查卷第二十六頁
            ），質之被告對此亦不爭執，據此，足見告訴人確有購屋之意願，當無
            在己未購屋之情況下，先借款予被告購屋之理，是被告辯稱係借款購屋
            云云，顯不足採。至證人施建全雖另證稱：伊是知道被告叫伊幫他找房
            子，說他自己要買，且說他向告訴人借錢買云云（詳同上偵查卷第二十
            三頁反面），惟衡以證人此部分之證詞既係源自被告之片面陳述，則是
            否符實，已非無疑，再徵之被告辯稱告訴人係於繳付上揭房地買賣之定
            金後始反悔不買云云，亦與證人所證被告係自始即向渠表示欲自己購屋
            云云相違，從而，證人施建全上揭證詞，尚難為被告有利之認定。
    （三）、再參酌施建全上揭證詞，顯示被告自始即本於為自己訂約購屋之意，而
            向告訴人取得上揭票款，惟告訴人既有購屋之意願，且有交付高達五百
            三十萬元之支票予被告之事實，已如上述，依一般經驗判斷，顯係委請
            被告代為辦理買賣之事宜，苟被告未掩飾其為己訂約之本意，告訴人焉
            有將上揭票款交付被告之理，是告訴人指稱被告對其誆稱欲代為購買上
            揭房地等語，堪予採信，被告確有向告訴人施以詐術而取得上揭票款，
            已足認定。又被告於取得上揭票款後，非但將上揭房地過戶至其個人名
            下，且於八十四年六月十六日將上揭房地轉售予不知情之林玉娟，所得
            價款（扣除貸款）二百六十萬元，亦未返還告訴人等情，既據被告所不
            爭執，且有上揭房地之土地暨建物謄本影本、房屋買賣契約書影本附卷
            可憑，顯見被告並無返還上揭票款予告訴人之意，是其向告訴人取得票
            款之行為，自始即存有為自己不法所有之意圖。
    （四）、公訴意旨雖據告訴人之指述，而認被告尚有詐騙告訴人四十萬元現金之
            犯嫌云云，惟訊之被告堅詞否認有取得四十萬元現金之實，而綜觀全卷
            資料，告訴人就有交付四十萬元現金之行為，亦無法舉證以實其說，從
            而，自無僅憑告訴人之片面指摘，而遽認被告有詐騙告訴人此部分金額
            之犯行，附此敘明。
    綜上各情，被告上揭所辯，均不足採，其詐欺犯行洵堪認定。
二、核被告所為，係犯刑法第三百三十九條第一項之詐欺罪。被告曾因違反麻醉藥品
    管理條例案件，經台灣板橋地方法院判處有期徒刑四月確定，並於八十二年一月
    十五日執行完畢，有台灣高等法院檢察被刑案紀錄簡覆表一份在卷可稽，其於五
    年內再犯本件有期徒刑以上之罪，為累犯，應依法加重其刑。爰審酌被告犯罪之
    動機、手段、所生危害、所得利益及犯後態度等一切情狀，量處如主文所示之刑
    ，以資懲儆。
據上論斷，應依刑事訴訟法第二百九十九條第一項前段、刑法第三百三十九條第一項
、第四十七條、罰金罰鍰提高標準條例第一條前段，判決如主文。
中    華    民    國      八十九      年      二      月      十七      日
                                      臺灣臺北地方法院刑事第七庭
                                          法  官  許  紋  華
右正本證明與原本無異。
如不服本判決，應於判決送達後十日內，向本院提出上訴狀。
                                          書記官  官  碧  玲
中    華    民    國      八十九      年      二      月     二十三     日
附錄本案論罪科刑法條全文
刑法第三百三十九條
意圖為自己或第三人不法之所有，以詐術使人將本人或第三人之物交付者，處五年以
下有期徒刑、拘役或科或併科一千元以下罰金。
以前項方法得財產上不法之利益或使第三人得之者亦同。
前二項之未遂犯罰之。


司法院資訊處製作；財團法人民間司法改革基金會備份。
